【裁判字號】    95,簡上,92
【裁判日期】    950516
【裁判案由】    給付票款
【裁判全文】
臺灣臺北地方法院民事判決              95年度簡上字第92號
上  訴  人  乙○○
訴訟代理人  甲○○
被 上訴 人  丙○○
上列當事人間請求給付票款事件，上訴人對於中華民國94年11月
30日本院臺北簡易庭94年度北簡字第25010號第一審判決提起上
訴，本院於95年5月2日言詞辯論終結，判決如下：
    主  文
上訴駁回。
第二審訴訟費用由上訴人負擔。
    事實及理由
一、本件上訴人主張：其執有訴外人顏旭亮向其調現，由被上訴
    人簽發、發票日為民國93年8月21日、付款人為中國信託商
    業銀行敦北分行、面額新台幣（下同）500,000元、票據號
    碼AG0000000號之支票（下稱系爭支票）1紙，嗣經上訴人於
    93年8月31日提示，竟因「掛失空白票據及印鑑不符」退票
    未獲付款。惟上訴人取得系爭支票時，系爭支票皆已具備票
    據上之應記載事項，形式上係合法有效之票據，其係善意執
    票人，應受到票據法第11條第2項之保護，被上訴人如受有
    損害，亦屬其與顏旭亮間之糾紛，與上訴人無涉，不應將該
    危險歸上訴人承擔，為此爰依票據之法律關係請求被上訴人
    給付上開票款，及自93年8月31日起至清償日止，按週年息
    6%計算之利息等語。
二、被上訴人辯以：系爭支票係其胞弟即顏旭亮於93年8月9日竊
    取空白支票並偽造發票人簽章、填寫金額、發票日後交付上
    訴人，並非被上訴人所簽發，被上訴人業於93年8月10日掛
    失空白票據並報案，其上被上訴人簽名、印鑑均非真正，已
    經鈞院以94年度訴字第1478號刑事判決，認定系爭支票係顏
    旭亮所偽造確定，被上訴人自無庸負發票人之責，上訴人之
    請求為無理由等語。
三、本件經原法院判決駁回上訴人之訴，上訴人不服，上訴聲明
    為：（一）原判決廢棄。（二）被上訴人應給付上訴人500,
    000元及自93年8月31日起至清償日止按年息6%計算之利息。
    被上訴人則聲明：上訴駁回。
四、按在票據上簽名者，依票上所載文義負責，票據法第5條第1
    項定有明文，是應依票據文義負責者，要以在票據上簽名之
    人為限。又盜用他人印章為發票行為，即屬票據之偽造。被
    盜用印章者，因非其在票據上簽名為發票行為，自不負發票
    人之責任，此項絕對的抗辯事由，得以對抗一切執票人。（
    最高法院51年台上字第3309號判例參照）
五、經查：系爭支票，其上「丙○○」之簽名、印文及金額、發
    票日，係顏旭亮於93年7月12日至13日間某時，竊取被上訴
    人之空白支票，得手後，基於意圖供行使之用之犯意，所偽
    造、填載者，業據顏旭亮於本院94年度訴字第1478號刑事案
    件審理中坦承不諱（見該卷第51至52頁審判筆錄），並經本
    院刑事庭判決：「顏旭亮意圖供行使之用，而偽造有價證券
    ，處有期徒刑3年2月」確定，此有本院上開卷宗可按，足見
    系爭支票係顏旭亮偽造，並非係被上訴人所簽發無訛。而被
    上訴人復係以系爭支票係由顏旭亮所偽造加以抗辯，則依上
    開四之說明，應依票據文義負責者，要以在票據上簽名之人
    為限，且票據偽造之抗辯，屬絕對抗辯事由，得以對抗一切
    執票人，並不問執票人善意與否，故上訴人主張其取得系爭
    支票時，系爭支票已具備票據上之應記載事項，其係善意執
    票人，應受到票據法第11條第2項之保護等語，應不可採。
六、綜上所述，上訴人依票據之法律關係訴請如其聲明所示，為
    無理由，不應准許。原審為上訴人敗訴之判決，依法並無不
    合。上訴意旨指摘原判決不當，求予廢棄改判，為無理由，
    應予駁回。
七、本件事證已臻明確，兩造其餘攻擊防禦方法及舉證，經核與
    判決結果均無影響，爰不另一一論述，併此敘明。
八、據上論結，本件上訴為無理由，依民事訴訟法第436條之1第
    3項、第449條第1項、第78條，判決如主文。
中    華    民    國    95    年    5    月    16    日
                  民事第四庭  審判長  法  官  林麗玲
                                      法  官  黃柄縉
                                      法  官  陳邦豪
以上正本係照原本作成。
本判決不得上訴。
中    華    民    國    95    年    5    月    16    日
                                      書記官  薛德芬


司法院資訊處製作；財團法人民間司法改革基金會備份。
